臺灣板橋地方法院交通事件裁定　　　 100年度交聲字第3093號
原處分機關　交通部公路總局臺北區監理所
異　議　人
即受處分人　邱世傳
上列異議人即受處分人因違反道路交通管理處罰條例案件，不服
原處分機關於民國100年9月21日所為之裁決處分（裁決書案號:
北監營裁字第裁40-C00000000號），聲明異議，本院裁定如下：
    主  文
異議駁回。
    理  由
一、原處分意旨略以：新北市政府警察局海山分局員警於民國一
    ＯＯ年八月九日晚間九時二十分許，在新北市○○區○○街
    七巷，查獲異議人即受處分人邱世傳駕駛車牌號碼三七六─
    ＮＹ號營業小客車「駕車行經有燈光號誌管制之交叉路口闖
    紅燈（紅燈直行穿越富山街七巷）」之違規，並當場攔停舉
    發，乃依道路交通管理處罰條例第五十三條第一項、第六十
    三條第一項第三款（裁決書漏載第三款）之規定，處罰鍰新
    臺幣（下同）二千七百元，並記違規點數三點。異議人則以
    ：伊當時駕駛上開營業小客車搭載乘客從板橋區縣○○道轉
    進富山街，乘客要伊不要通過紅綠燈，在前面下車，伊找完
    錢，讓乘客下車後，突然橫向有輛計程車行駛通過時，該計
    程車差點擦撞伊營業小客車的車頭，伊驚覺車子擋在路當中
    ，會造成交通混亂，所以伊往前行駛，但卻有兩名員警自後
    方追來開罰單；伊當時要求扣留監視器，以釐清事實真相，
    也有向警局報案，派出所有位員警來到現場，說監視器無法
    當證據，查扣無用，後來開單舉發的高姓警員回到現場，其
    答應會保留監視器錄影帶，伊當時有當場錄音存證，以備不
    時之需，且當時海山分局員警鍾群彬亦有與高姓員警聯繫，
    要求該員警不要消滅證據，由交通法庭公正裁決；本件如有
    闖紅燈，伊無異議，惟如罰單與事實有異，則公務員隨便擾
    民，應如何懲處，並須賠償人民損失等語，爰聲明異議，請
    求將原裁決處分撤銷。
二、按汽車駕駛人行經有燈光號誌管制之交岔路口闖紅燈者，處
    一千八百元以上五千四百元以下罰鍰；又汽車駕駛人有上開
    第五十三條之情形者，除依原條款處罰鍰外，並記違規點數
    三點。道路交通管理處罰條例第五十三條第一項、第六十三
    條第一項第三款分別定有明文。
三、本件異議人邱世傳固坦承於上揭時、地，駕駛上開營業小客
    車為警攔停後當場舉發之事實，但否認有何闖紅燈之違規行
    為，並以前詞置辯。惟查：
(一)、異議人上揭駕駛營業小客車闖紅燈之違規事實，業據證人即
    舉發之新北市政府警察局海山分局埔墘派出所警員高振修於
    本院調查時結證稱：「（本件是否你攔停異議人並開單舉發
    的？當時情形如何？）是的，那時候我在板橋區○○街七巷
    口，我在執行守望的勤務，然後我們綠燈要往前行進，我是
    跟陳啟東警員一起執勤的，我們前行發現一台計程車衝出來
    ，從我的左方往我的右方衝出來，我的行向是綠燈，有一輛
    計程車是紅燈直行，於我們就右轉前往盤查，該輛計程車的
    駕駛就是現在在庭的異議人，我們就舉單告發。（當時異議
    人有沒有說為什麼他會紅燈穿越馬路？）我有錄音，我今天
    有把錄音檔帶來，當時異議人說他搭載一個乘客下車，當時
    手忙腳亂，另外一台計程車橫向直行而過，導致他的車卡在
    路中間，導致他直接開過去，就是那個巷口。（你當時看到
    異議人計程車的時候，當時你行向的綠燈已經亮起多久了？
    ）十五秒左右。（你看到異議人計程車的時候，他是在行進
    中嗎？）是的，而且他的前方並沒有任何計程車經過，而且
    我的正前方也就是富山街巷口也沒有其他車輛，因為當時我
    們正要過那個巷口，我們看到異議人的計程車才把他攔下來
    的。（現場有無監視器？）有，監視器只能存檔十天，我們
    收到申訴單的時候，已經超過十天了，所以就沒有辦法調閱
    到監視器的畫面」等語明確。
(二)、本件舉發警員高振修係舉發當時行經現場之目擊證人，其到
    庭以具結擔保供述之真實性，且與異議人素不相識，亦無嫌
    隙，應無攀誣異議人之理，自不得僅以證人為本件舉發之員
    警而全盤抹煞其在訴訟上所具有目擊證人之資格，其證言自
    得採為裁判之依據。又交通警察掣單舉發違反道路交通管理
    處罰條例所列之違規事實，本質上為行政處分，係公務員基
    於職務上之公權力，依法就特定之具體事件所為之具公法上
    效果之單方面行政行為，如無形式上顯然之瑕疵可指，基於
    公務員為公法上行為具有公信力之原則，該行政行為當可被
    推定為真正；若謂公務員一切行政行為均需預留證據以證其
    實，則國家行政勢必窒礙難行，準此，刑事訴訟法就犯罪證
    據所列有關之規定與屬於行政秩序罰之交通違規裁罰本質不
    合之部分，自不在準用之列；復參以本件舉發警察高振修為
    執行交通勤務之公務員，對於舉發駕駛人交通違規，為其業
    務內之事項，堪認員警高振修之觀察程度自較一般人更為專
    注，衡情證人高振修應無誤認異議人駕車闖紅燈之情形。又
    稽諸異議人於交通違規案件陳述書中自陳：「本人載客進入
    富山街，客人要在七巷口未過紅綠燈處停車，我找客人錢後
    ，等客人下車後，那時，綠燈已變紅燈，而橫向而來一輛計
    程車差點撞到我車頭，因為此十字路口窄小，我為了不妨礙
    雙向人車通行，因此被逼向前行‧‧‧」等語，是異議人自
    承其於上開交岔路口號誌變換紅燈後，有駕駛上開營業小客
    車通過路口等情，而證人高振修證述：當時看到異議人計程
    車的時候，當時伊行向的綠燈已經亮起多久十五秒左右，伊
    看到異議人計程車的時候，異議人計程車是在行進中，而且
    他的前方並沒有任何計程車經過，伊的正前方也就是富山街
    巷口也沒有其他車輛等節，是依證人高振修證述情節，足知
    當時違規當時現場並無異議人所指「綠燈已變紅燈，而橫向
    而來一輛計程車差點撞到我車頭，因為此十字路口窄小，我
    為了不妨礙雙向人車通行，因此被逼向前行」之情形；況縱
    認異議人所辯當時橫向而來一輛計程車一節屬實，但仍難以
    此遽認異議人當時係為避免自己或他人生命、身體之緊急危
    難而出於不得已之行為，與行政罰法第十三條規定之緊急避
    難行為之要件，尚有未合。故綜合上情以觀，證人高振修上
    開證述異議人駕駛營業小客車闖紅燈等情，洵堪採信，異議
    人上開闖紅燈之行為，應予科罰。至異議人請求調閱上開交
    岔路口監視器錄影畫面乙節，但本件異議人駕車闖紅燈之違
    規行為，業據證人高振修證述明確，並經異議人自承其於上
    開交岔路口號誌變換紅燈後，有駕駛上開營業小客車通過路
    口等情，有如前述；況本件違規交岔路口之監視錄影光碟，
    因已逾監錄系統檔案保存十日之期限，無法調閱等情，亦據
    證人高振修證述在卷，並有新北市政府警察局海山分局一Ｏ
    Ｏ年九月六日新北警海交裁字第一ＯＯＯＯ四三六九五號函
    附卷可稽，是本件縱無現場監視器錄影畫面為證，仍難認異
    議人並無闖紅燈之違規行為，洵難據為異議人有利之認定。
四、綜上所述，異議人確於前揭時地駕駛上開營業小客車有闖紅
    燈之違規行為。從而，原處分機關依道路交通管理處罰條例
    第五十三條第一項規定，裁處罰鍰二千七百元，並依同條例
    第六十三條第一項第三款規定，記違規點數三點，核無違誤
    。異議人聲明異議，為無理由，應予駁回。
據上論斷，應依道路交通管理處罰條例第八十七條第二項，道路
交通案件處理辦法第十八條，裁定如主文。
中    華    民    國   100    年    10    月    26    日
                  刑事第十九庭  法  官  楊 志 雄
以上正本證明與原本無異
如不服本裁定應於送達後五日內向本院提出抗告狀
                                書記官  楊 文 祥
中    華    民    國   100    年    10    月    26    日